臺灣彰化地方法院刑事判決　　　　　　　95年度易字第1121號
公　訴　人　臺灣彰化地方法院檢察署檢察官
被　　　告　丙○○　男　36歲.
　　　　　　　　　　大陸地區居.
　　　　　　　　　　（現在臺灣彰化看守所羈押中）
上列被告因賭博等案件，經檢察官提起公訴（95年度偵字第6651
號），本院合議庭裁定由受命法官獨任進行簡式審判程序，茲判
決如下：
    主  文
丙○○違反人民入出境，應向內政部警政署入出境管理局申請許
可，未經許可者，不得入出境之規定，未經許可入境，處有期徒
刑柒月。又在公眾得出入之場所賭博財物，處罰金新臺幣陸仟元
，如易服勞役，以新臺幣壹仟元折算壹日，扣案之撲克牌肆副及
新臺幣萬元沒收均。又共同行使變造國民身分證、普通小型車
駕駛執照，足以生損害於公眾及他人，處拘役拾日，如易科罰
金，以新臺幣壹仟元折算壹日，扣案之變造國民身分證、普通小
型車駕駛執照上貼有丙○○之照片各壹張均沒收。
    犯罪事實
一、丙○○係大陸地區人民，因聽聞至臺灣地區工作收入較豐，
    欲至臺灣地區打工賺取金錢而改善生活，(一)明知未經內政部
    警政署入出境管理局許可不得入境，不思以合法方式申請入
    境至臺灣地區，基於非法入境臺灣地區之犯意，於民國95年
    3 月中旬某日，以人民幣17,000元之代價，經大陸地區真實
    姓名、年籍均不詳之綽號「老陳」成年男子（下稱「老陳」
    ）安排，自大陸地區福建省平潭縣某處海邊搭乘船舶出海，
    至臺灣海峽某處時，復由真實姓名、年籍均不詳之成年男子
    2 名駕駛他船接駁之方式，偷渡前往臺灣地區，於大陸地區
    登船約24小時後之某日晚上10時許，在臺灣地區位於基隆附
    近某海邊處上岸，未經內政部警政署入出境管理局許可而入
    境臺灣地區，丙○○登岸進入臺灣地區後，即由臺灣地區真
    實姓名、年籍均不詳之人駕車搭載丙○○至某山區處躲藏約
    1 、2 小時後，再載至臺北縣境離去，丙○○即至臺北市、
    臺中市境內之三溫暖或臺中市○○路○段105 號4 樓處居住
    ，伺機至臺中或苗栗地區找尋工作賺取工資；(二)又丙○○於
    95年7 月18日至丁○○（經本院另行判決）設於彰化縣福興
    鄉○○村○○段1639之19號「佳味檳榔攤」之公眾得出入之
    場所，與賭客乙○○、甲○○（經本院另行判決）、謝志林
    、張玉美、黃美華、潘世雄、洪菁惠（以上5 人另經檢察官
    為緩起訴處分）等人，利用撲克牌為工具，以俗稱「妞妞」
    玩法即由1 人擔任莊家，其他賭客擔任閒家下注，且賭客輪
    流做莊，由莊家發牌，各家分5 張撲克牌，後注3 張撲克牌
    ，前注2 張撲克牌，後注需湊成10、20、30整數，否則即為
    斃十，前注2 張湊成10、20即為妞妞，分前、後注比大小，
    下注最少新臺幣（下同）100 元，而上限則為1,000 元，下
    注者如為前揭所稱「妞妞」之情形，可得3 倍賭金，比大小
    輸者為莊家所贏取之方式，賭博財物。嗣經警方於95年7 月
    18 日 持本院核發之搜索票在上址檳榔攤搜索而查獲上情，
    並扣得賭具撲克牌4 副及在丙○○身上查獲其所有預備供賭
    博所用之現金30,000元；(三)又其與「老陳」共同基於行使變
    造特種文書之犯意聯絡，先於94年12月底某日，在大陸地區
    以人民幣13,000元之代價並提供自己之照片6 張予「老陳」
    ，由「老陳」於不詳時、地，以換貼丙○○照片之方式，變
    造「張育舜」之國民身分證、普通小型車駕駛執照各1 張，
    並於95年3 月中旬某日丙○○在大陸地區偷渡上船前，交由
    丙○○攜抵臺灣地區使用，嗣丙○○於95年7 月18日下午4
    時許，在上址檳榔攤處，因前揭賭博案件為警查獲時，竟持
    前揭變造特種文書即變造「張育舜」之國民身分證、普通小
    型車駕駛執照各1 張，向員警行使以表明其為「張育舜」本
    人，致生損害於張育舜本人、戶政機關對於個人戶籍基本資
    料管理之正確性、監理機關對於駕駛人資料管理之正確性、
    司法警察對於偵辦刑事案件之真實性，嗣經警方當場發覺上
    揭證件為變造，始知上情，並扣得變造「張育舜」之國民身
    分證、普通小型車駕駛執照各1 張。
二、案經彰化縣警察局報請臺灣彰化地方法院檢察署檢察官偵查
    起訴。
    理  由
一、程序部分：
  (一)按案件由犯罪地或被告住所、居所或所在地之法院管轄，刑
    事訴訟法第5 條第1 項定有明文。又所謂「被告所在地」，
    乃指被告起訴當時所在之地而言，且以起訴時為準，至其所
    在之原因，無論自由或出於強制皆所不問。雖本案被告之住
    所地、犯罪地分別在大陸地區、臺灣地區臺灣省基隆地區、
    彰化縣，然本案公訴人於95年9 月15日起訴並於95年9 月26
    日繫屬本院時，被告係因本案在臺灣彰化看守所羈押中，經
    本院訊問後，認為其仍有逃亡之虞，而有羈押必要，並自95
    年9 月26日起執行羈押等情，此有臺灣高等法院被告前案紀
    錄表、臺灣彰化地方法院檢察署95年9 月26日彰檢榮速95偵
    6651字第41361 號函各1 紙在卷可查，依上開說明，本院自
    有管轄權。
  (二)本案被告丙○○所犯均係死刑、無期徒刑、最輕本刑為3 年
    以上有期徒刑以外之罪，其於準備程序就前揭被訴事實為有
    罪之陳述，經受命法官告知簡式審判程序之旨，並聽取其等
    與公訴人、選任辯護人之意見後，本院認無不得或不宜改依
    簡式審判程序進行之處，爰依刑事訴訟法第273 條之1 第1
    項、第284 條之1 ，裁定本案由受命法官獨任進行簡式審判
    程序，合先敘明。
二、前開犯罪事實，業據被告丙○○於本院審理中坦承不諱（參
    見本院95年12月27日審判筆錄），核與證人張育舜、丁○○
    、乙○○、甲○○、謝志林、張玉美、黃美華、潘世雄、洪
    菁惠於偵訊中具結證述內容（參見臺灣彰化地方法院檢察署
    95 年 度偵字第6651號偵查卷宗第54頁至第58頁）相符，且
    有前揭變造「張育舜」國民身分證、普通小型車駕駛執照各
    1 張、賭具撲克牌4 副及於被告身上查獲其所有預備供賭博
    所用之現金30,000元扣案，並有查獲照片及扣案物品照片共
    計13張（參見警卷）、交通部公路總局臺中區監理所95年9
    月1 日中監中字第0950101266號函1 紙（參見同上偵查卷宗
    第77頁）、中華人民共和國居民身份證1 張、交通部公路總
    局臺中區監理所95年12月18日中監駕字第0950125665號函檢
    附之張育舜普通汽車駕駛執照登記書影本駕駛人異動登記書
    、彰化縣警察局95年12月19日彰警鑑字第0950102774號鑑定
    書各1 紙（參見本院卷宗）附卷可佐，核屬相符，足認被告
    上開自白，確與前揭事證相符，應可採信。又被告利用前揭
    變造「張育舜」之國民身分證、普通小型車駕駛執照，於警
    詢時佯稱為張育舜本人，足生損害於被害人張育舜本人、戶
    政機關對於個人戶籍基本資料管理之正確性、監理機關對於
    駕駛人資料管理之正確性、司法警察對於偵辦刑事案件之真
    實性。綜上所述，本案罪證明確，被告之犯行，應堪認定。
三、查刑法業於94年2 月2 日修正公布，被告丙○○於前揭犯罪
    事實欄一(一)所示部分之行為後，修正刑法於95年7 月1 日起
    生效施行，如附表所示之條文業經修正。按行為後法律有變
    更者，適用行為時之法律，但行為後之法律有利於行為人者
    ，適用最有利於行為人之法律，修正後刑法第2 條第1 項定
    有明文。此條規定係規範行為後法律變更所生新舊法律比較
    適用之準據法，本身尚無新舊法比較之問題，於新法施行後
    ，應一律適用新法第2 條第1 項之規定，為「從舊從輕」之
    比較。再按本次法律變更，比較時應就罪刑有關之共犯、未
    遂犯、想像競合犯、牽連犯、連續犯、結合犯，以及累犯加
    重、自首減輕暨其他法定加減原因（如身分加減）與加減例
    等一切情形，綜其全部罪刑之結果而為比較（最高法院95年
    5 月23日95年度第8 次刑庭會議決議參照），其比較理由及
    結果均詳如附表，先予敘明。
四、另查：
  (一)按入出國及移民法雖於88年5 月21日施行，該法第54條且規
    定未經許可入出國或受禁止出國處分而出國者，處3 年以下
    有期徒刑、拘役或科或併科新臺幣90,000萬元以下罰金，惟
    依該法就有關入出國規範對象之規定以觀，其規範有三，即
    該法第2 章之國民入出國、第3 章臺灣地區無戶籍國民停留
    、居留及定居、第4 章外國人入出國。所謂「國民」，依本
    法第3 條第1 款之規定，係指居住臺灣地區設有戶籍或僑居
    國外之具有中華民國國籍者。至臺灣地區無戶籍國民依本條
    第4 款規定，係指具有我國國籍，現僑居國外國民及取得、
    回復我國國籍未曾在臺灣地區設有戶籍之國民；又此處之「
    取得」國籍，乃指外國人或無國籍人因歸化而取得國籍，此
    參國籍法第8 條之規定即明。從而，被告雖係偷渡抵達臺灣
    地區之大陸地區人民，然其原在臺灣地區即無戶籍，惟恪於
    臺灣海峽兩岸分治之事實，被告亦非外國人，其居於大陸地
    區亦非僑居國外，尚非本法第2 章至第4 章有關入出國規定
    之規範之對象，其未經許可而進入臺灣地區，亦難適用入出
    國及移民法第54條論罪科刑，而仍以國家安全法之有關規定
    予以規範，先予指明。
  (二)又同案被告丁○○所有設於彰化縣福興鄉○○村○○段1639
    之19號「佳味檳榔攤」係開放空間，不特定人均得自由進出
    購物，業經同案被告丁○○另於本院審理中陳明，並有警卷
    所附現場照片可憑，加以本案賭博係採不特定人均可參與之
    方式，賭客人數亦處於隨時可增加之狀態，自屬公眾得出入
    之場所。
  (三)又按國民身分證、普通小型車駕駛執照，屬於品行能力服務
    相類證書之一種，均為刑法第212 條之特種文書。
五、核被告於犯罪事實欄一(一)部分所為，係犯國家安全法第6 條
    第1 項之未經許可入出境罪。至犯罪事實欄一(一)部分所示之
    真實姓名、年籍均不詳之成年男子數名、「老陳」，雖駕船
    安排被告非法偷渡進入臺灣地區，因其等非法使大陸人民進
    入臺灣地區之行為，已屬觸犯臺灣地區與大陸地區人民關係
    條例第79條第1 項之規定，是法律評價上自不能另論以被告
    與其等不詳姓名、年籍之男子共同犯未經許可入出境罪，附
    此敘明；於犯罪事實欄一(二)部分所為，係犯刑法第266 條第
    1 項前段在公眾得出入之場所賭博財物罪，此部分起訴事實
    業已載明，惟起訴法條漏載，附此敘明；於犯罪事實欄一(三)
    部分所為，因被告將自己相片換貼於張育舜之國民身分證、
    普通小型車駕駛執照上，並持之以行使，足以生損害於被害
    人張育舜本人、戶政機關對於個人戶籍基本資料管理之正確
    性、監理機關對於駕駛人資料管理之正確性、司法警察對於
    偵辦刑事案件之真實性，係犯刑法第216 條、第212 條之行
    使變造特種文書罪。被告於變造特種文書後，進而行使，該
    變造特種文書之低度行為，為行使變造特種文書之高度行為
    所吸收，不另論罪。被告就上揭行使變造特種文書犯行，與
    「老陳」間，有犯意聯絡及行為分擔，為共同正犯。被告所
    犯上開未經許可入出境罪、在公眾得出入之場所賭博財物罪
    、行使變造特種文書罪間，犯意各別，罪名互異，應分論併
    罰。爰審酌被告違反規定，以偷渡方式進入臺灣地區，有礙
    於政府對入出國之管理與國家安全之維護，對於國防安全、
    社會治安之影響甚鉅，所為非是，以換貼自己照片變造國民
    身分證、普通小型車駕駛執照，並持以行使，徒增被害人張
    育舜無謂困擾，理應從重量刑；又在公眾得出入之場所賭博
    ，業已破壞社會善良風俗，惟所犯賭博犯行性質上僅係處分
    自己財物之行為，對社會所造成之損害並非直接、鉅大，且
    被告犯罪後能坦承犯行、態度尚稱良好等一切情狀，各量處
    如主文所示之刑，並就拘役刑部分，諭知易科罰金之折算標
    準，及就罰金刑部分，諭知易服勞役之折算標準，以示懲儆
    。
六、扣案撲克牌4 副，係當場賭博之器具，業據同案被告丁○○
    另於本院審理中供述明確，應依刑法第266 條第2 項規定，
    不問屬於犯人與否，宣告沒收之。另前揭扣案現金30,000元
    ，係於被告身上查獲，且為其所有預備供賭博所用之現金，
    業經被告於警詢中陳述明確，既非當場賭博之器具，或在賭
    檯、兌換籌碼處之財物，爰依刑法第38條第1 項第2 款宣告
    沒收。至扣案之變造「張育舜」國民身分證、普通小型車駕
    駛執照上貼有被告照片各1 張，為被告所有且係犯罪所用之
    物，業經被告於本院審理中陳述明確，爰依刑法第38條第1
    項第2 款規定併予宣告沒收。另扣案「張育舜」國民身分證
    、普通小型車駕駛執照各1 張雖係變造，已如前述，然非被
    告所有之物，且亦非違禁物；又扣案現金23,400元、4,100
    元，係分別於同案被告甲○○、乙○○身上查獲，且各為其
    等所有預備供賭博所用之現金，業經同案被告甲○○、乙○○另於本院審理中陳述明確，應另於同案被告甲○○、乙○○所犯項下沒收。至扣案之電視監視器、錄影機、電視監視
    畫面切換器各1 臺、監視器鏡頭2 具、被告丁○○身上所查
    扣之現金6,100 元、帳冊1 本、骰子8 顆、莊位1 顆、麻將
    1 副、象棋1 副、四色牌7 包，同案被告丁○○否認係供犯
    本案所用之物或因本案犯罪所得之物；同案被告甲○○、乙○○亦另於本院審理中均陳稱，上揭骰子、莊位、麻將、象
    棋、四色牌等物均非供其等犯罪所用之物，本院復查無積極
    事證足資證明係供犯罪所用或所用之物，且非屬違禁物，自
    均不得宣告沒收。另查，未扣案之供變造「張育舜」國民身
    分證、普通小型車駕駛執照之被告相片4 張，已為被告交與
    「老陳」製作，業經被告於本審理中陳述明確，本院查無其
    他積極證據確實存在，為避免將來沒收之困難，亦不予宣告
    沒收，附此敘明。
據上論斷，應依刑事訴訟法第273 條之1 第1 項、第299 條第1
項前段，國家安全法第6 條第1 項，刑法第11條前段、第2 條第
1 項但書、第28條、第266 條第1 項前段、第2 項、第216 條、
第212 條、第41條第1 項前段、第42條第3 項前段、第38條第1
項第2 款、第51條第9 款、第10款，刑法施行法第1 條之1 第1
項、第2 項前段，判決如主文。
本案經檢察官吳芙如到庭執行職務。
中　　華　　民　　國　　96　　年　　1 　　月　　10　　日
                        刑事第八庭    法　官    唐中興
以上正本證明與原本無異。
如不服本判決，應於判決送達後10日內，向本院提出上訴狀。
中　　華　　民　　國　　96　　年　　1 　　月　　12　　日
                                      書記官    施惠卿
【附錄本案判決論罪科刑法條全文】：
國家安全法第6條
違反第3 條第1 項規定未經許可入出境者，處3 年以下有期徒刑
、拘役或科或併科新臺幣90,000元以下罰金。
無正當理由拒絕或逃避依第4 條規定所實施之檢查者，處6 月以
下有期徒刑、拘役或科或併科新臺幣15,000元以下罰金。
中華民國刑法第212條
偽造、變造護照、旅券、免許證、特許證及關於品行、能力服務
或其他相類之證書、介紹書，足以生損害於公眾或他人者，處1
年以下有期徒刑、拘役或300 元以下罰金。
中華民國刑法第216條
行使第210 條至第215 條之文書者，依偽造、變造文書或登載不
實事項或使登載不實事項之規定處斷。
中華民國刑法第266條
在公共場所或公眾得出入之場所賭博財物者，處1,000 元以下罰
金。但以供人暫時娛樂之物為賭者，不在此限。
當場賭博之器具與在賭檯或兌換籌碼處之財物，不問屬於犯人與
否，沒收之。
【附表】：
┌──┬───────┬───────┬───────┬────┬────┬──────┐
│變更│行為時法（下稱│裁判時法（下稱│   比較理由   │比較依據│比較結果│    備註    │
│事項│舊法）之條文及│新法）之條文及│              │        │何者對行│            │
│    │內容          │內容          │              │        │為人有利│            │
│    │              │              │              │        │        │            │
├──┼───────┼───────┼───────┼────┼────┼──────┤
│罰金│【修正前刑法第│【刑法第33條第│              │        │        │            │
│刑下│33條第5 款】  │5 款】        │              │        │        │            │
│限變│              │              │              │        │        │            │
│更  │罰金：（銀元）│罰金：新臺幣  │罰金刑之下限，│刑法第2 │舊法    │            │
│    │1 元以上。    │1,000 元以上，│由銀元10元（亦│條第1項 │        │            │
│    │              │以百元計算。  │經提高）即新臺│前段    │        │            │
│    │              │              │幣30元，提高為│        │        │            │
│    │              │              │新臺幣1,000 元│        │        │            │
│    │              │              │。            │        │        │            │
├──┼───────┼───────┼───────┼────┼────┼──────┤
│定應│【修正前刑法第│【刑法第51條第│              │        │        │            │
│執行│51條第10 款】 │10款 】       │              │        │        │            │
│刑變│              │              │              │        │        │            │
│更  │依第5 款至第9 │依第5 款至第9 │修正後應執行者│刑法第2 │新法    │            │
│    │款所定之刑，併│款所定之刑，併│，為有期徒刑為│條第1項 │        │            │
│    │執行之。      │執行之。但應執│3 年以上之刑與│但書    │        │            │
│    │              │行者為3 年以上│拘役時，即不執│        │        │            │
│    │              │有期徒刑與拘役│行拘役，與舊法│        │        │            │
│    │              │時，不執行拘役│有期徒刑與拘役│        │        │            │
│    │              │。            │併執行之規定相│        │        │            │
│    │              │              │較，自對行為人│        │        │            │
│    │              │              │較為有利，且關│        │        │            │
│    │              │              │係到行為人是否│        │        │            │
│    │              │              │應再執行拘役，│        │        │            │
│    │              │              │影響及行為人刑│        │        │            │
│    │              │              │罰之法律效果，│        │        │            │
│    │              │              │應屬刑法第2條 │        │        │            │
│    │              │              │第1 項之法律變│        │        │            │
│    │              │              │更，應依同條項│        │        │            │
│    │              │              │但書規定，應比│        │        │            │
│    │              │              │較新舊法，適用│        │        │            │
│    │              │              │行為人之新法。│        │        │            │
│    │              │              │              │        │        │            │
│    │              │              │              │        │        │            │
│    │              │              │              │        │        │            │
├──┴───┬───┼───────┴───────┴────┴────┴──────┤
│整體比較結果│ 新法 │有關犯罪事實欄一(一)部分適用罰金刑之下限部分，雖應修正前行為時之舊│
│            │      │法，然經綜合比較結果，適用新法應對被告較有利，是應依刑法第2 條第│
│            │      │1項 但書規定適用新法。                                          │
└──────┴───┴────────────────────────────────┘
